【裁判字號】    94,交上易,74
【裁判日期】    950222
【裁判案由】    過失致死等
【裁判全文】
臺灣高等法院高雄分院刑事判決        94年度交上易字第74號
上  訴  人  臺灣高雄地方法院檢察署檢察官
被      告  乙○○
上列上訴人因被告過失致死案件，不服臺灣高雄地方法院94年度
交易字第314 號中華民國94年10月31日第一審判決（起訴案號：
臺灣高雄地方法院檢察署94年度調偵字第561 號），提起上訴，
本院判決如下：
     主  文
原判決關於過失致死暨定執行刑部分均撤銷。
乙○○因過失致人於死，處有期徒刑捌月。
其他上訴駁回。
上開撤銷改判部分所處有期徒刑捌月；與駁回上訴之飲酒後不能
安全駕駛動力交通工具而駕駛部分所處有期徒刑參月，應執行有
期徒刑拾月。
     事  實
一、緣乙○○於民國94年5 月28日22時許，在高雄縣內門鄉三平
    村二埔11號住處與友人飲酒後，其呼氣酒精濃度達每公升0.
    55毫克（0.55MG/L）以上，已處於不能安全駕駛動力交通工
    具之狀態。嗣於同年月29日凌晨3 時許，乙○○駕駛YU-0
    765 號自用小客車外出，沿高雄縣旗山鎮○○路由北往南方
    向行駛，欲前往高雄縣旗山鎮內購買宵夜。嗣於同日3 時50
    分許（起訴書誤載為3 時20分），車行至延平路與中華路交
    岔路口，欲左轉行駛中華路之際，本應注意車前狀況，並隨
    時採取必要之安全措施，且是時天候晴朗、省道柏油道路乾
    燥無缺陷、夜間有照明、視距良好，並無不能注意之情事，
    竟疏未注意車前狀況，即貿然左轉，適有黃耀進騎乘車牌號
    碼NE3-978 號重型機車，沿中華路由東往西方向駛至該交岔
    路口，而為乙○○所駕駛之前開自小客車前車頭撞擊黃耀進
    前開重型機車，致黃耀進當場人車倒地、因而受有頭部外傷
    及全身多處骨折、挫傷等傷害，經送往署立旗山醫院施以急
    救，仍因顱內出血傷重不治死亡。嗣乙○○於肇事後仍停留
    現場，於有偵查犯罪權限之機關及公務員發覺其犯罪前，即
    主動向據報前往處理之高雄縣政府警察局旗山分局旗尾派出
    所員警楊世杰自承係其駕車肇事，自動接受裁判，經由車禍
    處理小組員警當場施以酒精濃度測試，於同日4 時26分測得
    其呼氣酒精濃度達每公升0.82毫克，而查悉上情。
二、案經高雄縣政府警察局旗山分局報請臺灣高雄地方法院檢察
    署檢察官相驗後偵查起訴。
     理  由
一、被告乙○○（下稱被告）所犯係死刑、無期徒刑、最輕本刑
    為3 年以上有期徒刑以外之罪，被告於本院準備程序及審理
    時，就被訴事實均為有罪之陳述，經審判長告知簡式審判程
    序之要旨並聽取其與公訴人之意見，經被告同意適用簡式審
    判程序後，本院亦認無不得或不宜改依簡式審判程序進行之
    處，當庭合議諭知進行簡式審判程序，合先敘明。
二、前揭被告於飲酒後，不能安全駕駛動力交通工具，仍駕車外
    出以致肇事之經過，業據被告於警詢、偵查及審理中坦承不
    諱，並有現場照片16幀、道路交通事故現場圖、被告呼氣酒
    精濃度測定紀錄單、道路交通事故調查報告表在卷可稽，足
    徵被告之自白與事實相符。而被害人黃耀進因本件車禍，受
    有頭部外傷、全身多處骨折、挫傷等傷害，經送醫救治仍因
    顱內出血傷重不治死亡一情，亦經臺灣高雄地方法院檢察署
    檢察官都同法醫師相驗屬實，製有相驗筆錄、驗斷書及相驗
    屍體證明書各1 份在卷可稽，上開事實足堪認定。
三、按刑法第185 條之3 所謂「不能安全駕駛」，係抽象危險犯
    之規定，不以發生具體危險為必要，僅須行為人服用酒類，
    進而從事駕駛行為即達既遂之結果，要非遭查獲時發現始為
    既遂。而呼氣酒精濃度達每公升0.55毫克（0.55MG/L）以上
    者，其肇事率為一般正常人之10倍，認為已達不能安全駕車
    之標準，此經法務部88年5 月18日以法88檢字第001669號函
    告周知，應為絕對不能安全駕駛動力交通工具。且就醫學文
    獻所知，酒精對人體造成之影響，於呼氣時酒精濃度達每公
    升0.25毫克（約相當於體內血液中酒精濃度50MG/DL 或0.05
    ％）即會輕度中毒，造成輕度協調功能降低；呼氣酒精濃度
    達每公升0.5 毫克時（約相當於體內血液中酒精濃度100MG/
    DL或0.1 ％）屬輕到中度中毒症狀，出現反應較慢、感覺減
    低、影響駕駛之狀況；又飲酒後1 小時許，其體內血液酒精
    濃度可達最高，飲酒1 小時後其體內之酒精濃度隨即消減，
    分別有行政院國軍退除役官兵輔導委員會臺北榮民總醫院88
    年8 月5 日（88）北總內字第26868 號函文、與88年10月26
    日（88）院賓文廉字第13407 號臺灣高等法院函中所附台北
    醫學院附設醫院精神科主任蔡尚穎「酒精對人體生理與行為
    之影響」一文可據，亦為本院歷來審理公共危險職務上已知
    悉之事項。本件被告於94年5 月28日22時許在其住處飲酒後
    ，旋於次日即同年月28日凌晨3 時許，駕駛前開自用小客車
    前往高雄縣旗山鎮購物，嗣於同日3 時50分許與被害人黃耀
    進發生交通事故，嗣為警前往現場處理，並於同日4 時26分
    測得其呼氣酒精濃度高達每公升0.82毫克（0.82MG/L），揆
    諸前開說明，足證被告於駕車之始及肇事當時均已因飲酒而
    達不能安全駕駛之情甚明。
三、次按汽車行駛時，駕駛人應注意車前狀況，並隨時採取必要
    之安全措施；且汽車駕駛人飲用酒類或其他類似物後其吐氣
    所含酒精濃度超過每公升0.25毫克或血液中酒精濃度超過0.
    05％以上者，不得駕車，道路交通安全規則第94條第2 項、
    第114 條第2 款分別定有明文。被告駕駛前開自用小客車，
    原應注意上揭道路交通安全規定，且衡之案發時、地天候晴
    朗、省道柏油道路乾燥無缺陷、夜間有照明、視距良好等情
    ，並無不能注意之情事，詎其應注意、能注意而疏未注意，
    進而肇致本件事故，造成被害人黃耀進受有頭部外傷及全身
    多處骨折、挫傷等傷害，以致顱內出血傷重不治死亡，足徵
    被告有過失已明，且被告之過失行為與被害人死亡結果二者
    間，具有相當因果關係，至為明確。至被害人黃耀進送醫後
    經施以血液酒精濃度測試之結果，檢驗值為「5MG/DL」，換
    算成呼氣酒精濃度為每公升0.025 毫克（0.025MG/L）， 尚
    難謂被害人黃耀進亦有因服用酒類超過法定酒精濃度標準而
    駕駛動力交通工具之過失可言，自無從據為被告有利之認定
    ，併此敘明。
三、核被告所為，係犯刑法第185 條之3 之服用酒類不能安全駕
    駛動力交通工具而駕駛罪，及同法第276 條第1 項過失致死
    罪。又汽車駕駛人酒醉駕車，因而致人受傷或死亡，依法應
    負刑事責任者，加重其刑至二分之一，道路交通管理處罰條
    例第86條第1 項定有明文。本件被告於前揭車禍發生後，經
    車禍處理小組施以酒精濃度測試，測得其呼氣酒精濃度達每
    公升0.82毫克，有被告呼氣酒精濃度測定紀錄單在卷為憑，
    已徵被告係因酒醉駕車而致人死亡，依上開規定，應就被告
    所犯過失致死犯行，加重其刑。又被告於肇事後仍停留於案
    發現場，並於有偵查犯罪權限之機關及公務員發覺其犯罪前
    ，主動向負責前往處理之員警楊世杰自承係其駕車發生前揭
    車禍，進而接受裁判等情，業據證人楊世杰於原審證述綦詳
    ，是被告此舉當認合於自首之要件，應依刑法第62條前段規
    定減輕其刑，並依法先加後減其刑。被告所犯上開二罪，犯
    意個別，罪名互殊，應予分論併罰。
四、原判決就被告飲酒後不能安全駕駛動力交通工具而駕駛犯行
    部分，適用刑法第185 條之3 、第41條第1 項，罰金罰鍰提
    高標準條例第2 條規定，並審酌被告明知酒精成分對人之意
    識、控制能力具有不良影響，超量飲酒後會導致對周遭事務
    之辨識及反應能力較平常狀況薄弱，因而酒後駕車在道路上
    行駛，對一般往來之公眾及駕駛人自身皆具有高度危險性，
    竟漠視自身安危，更枉顧公眾行之安全，於服用酒類後已處
    於不能安全駕駛動力交通工具之狀態下，仍駕駛自用小客車
    上路因而肇事等一切情狀，量處有期徒刑3 月，並諭知易科
    罰金之折算標準。核原判決此部分認事用法，尚無不合，量
    刑亦稱妥適，檢察官依被害人即死者母親甲○○請求上訴意
    旨指摘原判決此部分量刑過輕，為無理由，應予駁回。
五、原審據以論處被告過失致死罪刑，固非無見。惟查：被告是
    於在家飲酒後，處於不能安全駕駛動力交通工具之狀態下，
    仍駕駛自用小客車外出肇事，至被害人黃耀進因顱內出血傷
    重死亡，足見其過失情節重大，況被告自肇事後迄今，仍未
    能與被害人家屬達成和解，賠償損害，原判決就過失致死罪
    部分僅量處有期徒刑6 月，並諭知易科罰金之折算標準，其
    量刑顯然過輕。檢察官循被害人甲○○請求執上事由提起上
    訴，認原判決量刑過輕，非無理由，爰由本院將原判決關於
    過失致死犯行及定執行刑部分撤銷改判。審酌被告於服用酒
    類後已處於不能安全駕駛動力交通工具之狀態下，竟仍駕駛
    自用小客車上路，除漠視自身安危之外，更枉顧公眾行之安
    全，且因而肇生交通事故，致被害人黃耀進死亡，過失情節
    嚴重，且迄今猶未賠償被害人家屬損失，惟念其犯罪後尚知
    坦承犯行、態度良好等一切情狀，就被告過失致死部分量處
    有期徒刑8 月，並與前開駁回上訴之飲酒後不能安全駕駛動
    力交通工具而駕駛部分所處有期徒刑3 月，定其應執行刑為
    有期徒刑10月。
據上論結，應依刑事訴訟法第368 條、第369 條第1 項前段、第
364 條、第299 條第1 項前段，道路交通管理處罰條例第86條第
1 項，刑法第185 條之3 、第276 條第1 項、第62條前段、第51
條第5 款，罰金罰鍰提高標準條例第1 條前段，判決如主文。
本案經檢察官姜麗儒到庭執行職務。
中    華    民    國    95    年    2    月    22    日
                  刑事第七庭    審判長法  官  莊飛宗
                                      法  官  曾逸誠
                                      法  官  黃三友
以上正本證明與原本無異。
不得上訴。
中    華    民    國    95    年    2     月    23    日
                                      書記官  黃玉珠
附錄本判決論罪科刑法條：
刑法第276 條第1項
因過失致人於死者，處2 年以下有期徒刑、拘役或2,000 元以下
罰金。
中華民國刑法第185條之3
(妨害公眾往來安全罪)
損壞或壅塞陸路、水路、橋樑或其他公眾往來之設備或以他法致
生往來之危險者，處五年以下有期徒刑，拘役或五百元以下罰金
。
因而致人於死者，處無期徒刑或七年以上有期徒刑。


司法院資訊處製作；財團法人民間司法改革基金會備份。
